【裁判字號】    89,訴,2713
【裁判日期】    900511
【裁判案由】    毒品危害防制條例
【裁判全文】
臺灣高雄地方法院刑事判決                        八十九年度訴字第二七一三號
    公  訴  人  臺灣高雄地方法院檢察署檢察官
    被      告  甲○○
    指定辯護人  本院公設辯護人  乙○○
右列被告因毒品危害防制條例案件，經檢察官提起公訴（八十九年度偵字第二一一九
０號），本院判決如左：
    主  文
甲○○無罪。
    理  由
一、公訴意旨略以：被告甲○○於民國八十九年八月上旬某日在高雄縣橋頭鄉里○○
    路（起訴書誤載為東林路）三十六巷十七號以新台幣（下同）一千元之代價售予
    丙○○重量不詳之安非他命數包，旋與丙○○共同前往甲○○住處一同吸食，嗣
    於同年九月十九日在上為警查獲，並扣得安非他命二包、吸食器一組，因認被告
    涉犯毒品危害防制條例第四條第二項販賣第二級毒品罪嫌等情。
二、按犯罪事實應依證據證據認定之，無證據不得推定其犯罪事實，刑事訴訟法第一
    百五十四條定有明文。又事實之認定，應憑證據，如未能發現相當證據，或證據
    不足以證明，自不能以推測或擬制之方法，為裁判基礎（最高法院四十年台上字
    第八六號判例參照）；而犯毒品危害防制條例第十條之罪，供出毒品來源，因而
    破獲者，得減輕其刑，同條例第十七條訂有明文，故證人若犯該條例第十條之罪
    ，因可藉供出毒品來源而獲減刑，則其就毒品來源之陳述是否與事實相符，仍應
    調查其他證據以資審認，易言之，即藉由補強證據之存在，以增強或擔保證人陳
    述之證明力。且認定犯罪事實所憑之證據，雖不以直接證據為限，間接證據亦包
    括在內，然無論直接證據或間接證據，其為訴訟上之證明，須於通常一般之人均
    不致有所懷疑，而得確信其為真實之程度者，始得據為有罪之認定，倘其證明尚
    未達此一程度，而有合理之懷疑存在而無從使事實審法院得有罪之確信時，即應
    由法院為諭知被告無罪之判決（最高法院七十六年台上字第四九八六號判例參照
    ）。
三、本件公訴人認被告涉有右開犯行，係以證人丙○○之證詞及扣案安非他命二包、
    吸食器二組為據。訊據被告甲○○堅決否認有何販賣毒品之犯行，辯稱：伊與丙
    ○○原共同出錢合買安非他命，買回來後欲一起吸食，但丙○○嫌量太少，故向
    其買下等語。
四、經查：
（一）證人丙○○雖於警訊中證稱：「我所施用之安非他命係於八十九年八月初以新
      台幣一千元之代價在甲○○現住地向甲○○購得，另外均由甲○○供應，惟我
      必須為他介紹毒品施用者向他購買毒品」、「我計介紹有台南人綽號『文仔』
      、『平仔』、『土仔』及高雄『積架』（0000000000）等人向甲○
      ○購毒，至於購買多少錢我未經手，所以我不知道」等語（警卷八十九年九月
      十九日調查筆錄），然於偵查中則結證稱：「（問：你是否向甲○○購買毒品
      ？）有的，甲○○來我家，我拿一千元給他，後來我跟他到他家去，兩人一起
      吸食安非他命」、「（問：總共交易幾次？）只有一次」等語（偵卷八十九年
      十月三日詢問筆錄），於本院審理中結證稱：「（問：你有無於八十九年八月
      上旬在高雄縣橋頭鄉里○○路三六巷十七號向甲○○買安非他命？）有，只買
      這一次，買一千元，貨只有一點點，確實重量不清楚」、「（問：是否一手交
      錢一手交貨？）他先向我拿錢，我在我家即高雄縣橋頭鄉里○○路三六巷十七
      號等他，他出去找人買，半個小時後他回來，我再與他至他家吸食」、「（問
      ：你只向甲○○買一次？）是，之後八十九年八月底我去找甲○○，我們會一
      起吸食安非他命，我則沒付錢」、「（問：你出錢買的那次安非他命你二人也
      共同吸食？）是」等語，經告以被告辯詞後又稱：「（問：八十九年八月上旬
      是否你與甲○○一起出錢共同買的？）是我向甲○○買的，以前甲○○給我多
      少我就拿，因我知道東西很貴，不曾我先出錢買因不合意，他又出錢向我買」
      （見九十年一月十六日審判筆錄）、「（問：你是否親眼看見『文仔』等人向
      甲○○買毒品？）有，我還曾陪他去向甲○○買過毒品」云云（九十年四月二
      十七日審判筆錄），是關於向購買安非他命之次數及介紹他人購買毒品等情，
      其前後陳述顯有不一，是實情如何，尚值推敲；且丙○○於警訊中並未陳稱與
      被告一同購買毒品並吸食之情，至偵查中及本院審理中始稱被告取回毒品後二
      人一同吸食等語，是被告所辯二人係共同出前購買安非他命吸食等情，是否全
      屬虛構而毫無可採，尚非無疑。
（二）再查，員警雖於被告住處查獲安非他命二小包及吸食器等物，然被告本有施用
      安非他命之惡習，此有高雄市政府衛生局煙毒尿液檢驗成績書一紙在卷可稽，
      扣案安非他命之數量僅有一點八公克，亦有搜索扣押證明筆錄在卷可參，是能
      否因扣案之安非他命與吸食器逕認被告確有販賣第二級毒品之犯行，亦有疑問
      。
五、綜上所述，本件公訴人所認被告涉有販賣第二級毒品之犯罪嫌疑雖非無據，然證
    人丙○○之證詞既多所矛盾而難盡信，扣案安非他命二小包與吸食器一組亦與販
    賣毒品之事實無直接關連，則依卷內證據並不足使本院得被告確有販賣第二級毒
    品安非他命之確信，亦即被告是否確有販賣毒品之犯行仍有合理之懷疑存在，此
    外，本院復查無其他積極證據足資證明被告確有公訴人所指之犯行，其犯罪即屬
    不能證明，揆諸首開規定及說明，自應為被告無罪之諭知。
據上論斷，應依刑事訴訟法第三百零一條第一項前段，判決如主文。
本案經檢察官郭麗娟到庭執行職務。
中      華      民      國    九  十    年      五      月     十一     日
                                  臺灣高雄地方法院刑事第三庭
                                      法  官  葉  啟  洲
右正本證明與原本無異。
如不服本判決，應於判決送達後十日內，向本院提出上訴狀。
                                      書記官  盧  雅  婷
中      華      民      國    九  十    年      五      月     十四     日


司法院資訊處製作；財團法人民間司法改革基金會備份。
